【裁判字號】    98,易,546
【裁判日期】    990205
【裁判案由】    傷害等
【裁判全文】
臺灣高雄地方法院刑事判決               98年度易字第546號
公  訴  人  臺灣高雄地方法院檢察署檢察官
被      告  己○○
上列被告因傷害等案件，經檢察官聲請簡易判決處刑（98年度調
偵字第10號），本院認不宜以簡易判決處刑，應改依通常審判程
序，判決如下：
    主  文
己○○犯傷害罪，處拘役貳拾日，如易科罰金，以新台幣壹仟元
折算壹日；又犯公然侮辱罪，處拘役拾日，如易科罰金，以新台
幣壹仟元折算壹日；又犯誹謗罪，處拘役參拾日，如易科罰金，
以新台幣壹仟元折算壹日。應執行拘役伍拾日，如易科罰金，以
新台幣壹仟元折算壹日。
    事  實
一、己○○係高雄市○○區○○路「都會園區」社區住戶，告訴
    人乙○○為該社區現任管理委員會主任委員，於民國97年7
    月30日11時許，在上開社區1樓大廳，己○○與乙○○因社
    區總幹事人事問題而起口角爭執，己○○竟基於公然侮辱之
    犯意，在不特定多數人得以見聞之該社區1 樓大廳中以「呸
    呸呸、不要臉、你憑什麼」、「胡作非為」等語公然辱罵乙○○。復基於意圖散布於眾，毀損他人名譽之犯意，在上開
    場所當眾指摘乙○○：「憑什麼叫蘇先生走？蘇組長是不是
    沒有送禮給你，才被撤換」等語，毀損乙○○名譽。在爭吵
    間，因乙○○對己○○「呸」吐口水，己○○另基於傷害之
    犯意，徒手毆打乙○○臉部1 下，使乙○○因而受有臉部挫
    傷3 ×2 公分之傷害（乙○○被訴傷害及公然侮辱部分，另
    經本院判處罪刑確定）。
二、案經乙○○訴由臺灣高雄地方法院檢察署檢察官偵查後聲請
    簡易判決處刑。
    理  由
壹、程序方面（證據能力之判斷）：
一、按被告以外之人於偵查中向檢察官所為陳述，除顯有不可信
    之情況者外，得為證據，同法第159 條之1 第2 項定有明文
    。證人即告訴人乙○○、證人庚○○、丙○○、辛○○於檢
    察官偵查中所為之陳述，業經具結而為證述，查無檢察官在
    偵查時有不法取供之情形，且證人乙○○、庚○○、丙○○
    業經本院行交互詰問程序，被告之對質詰問權已獲得保障，
    依上說明，上開證人於偵查中之證詞自均具有證據能力。
貳、實體方面：
一、訊據被告己○○固不否認於上開時、地因該社區總幹事人事
    問題，在該社區1 樓大廳與告訴人乙○○發生爭吵，惟矢口
    否認有傷害、公然侮辱及誹謗犯行，辯稱：伊未對告訴人說
    「呸呸呸、不要臉」、「憑什麼叫蘇先生走？蘇組長是不是
    沒有送禮給你，才被撤換」等語，因告訴人第3 次呸伊，伊
    才抬手要擋口水，伊認為告訴人是故意用下巴碰伊手臂，而
    伊手揮到告訴人後，告訴人即動手打伊云云。
二、經查：
  (一)被告係高雄市○○區○○路「都會園區」社區住戶，告訴人
    為該社區現任管理委員會主任委員，被告於上開時、地與告
    訴人在該社區1 樓大廳不特定多數人得以見聞之場所，因該
    社區總幹事人事問題與告訴人發生口角爭執之事實，業據被
    告於偵查及本院供述在卷，核與告訴人指訴相符。
  (二)關於公然侮辱部分：
  1.被告於上開時、地與告訴人爭吵過程中，有以「呸呸呸、不
    要臉、你憑什麼」、「胡作非為」等語公然辱罵告訴人之事
    實，業據被告於本院供述：因告訴人無故要撤換辛○○，依
    照住戶規約，撤換組長須經管委會決議，告訴人未經過管委
    會決議，當時伊會出面，是因為其中一個委員打電話告訴伊
    說告訴人突然叫聯合保全換人，且馬上叫人來交接，伊才趕
    回來問為什麼要換人；伊有說「憑什麼，憑你是主委？」，
    伊是說「我繳納那麼多費用，讓你們在這裡胡作非為。」等
    語（見本院卷第218 、219 頁），核與證人即告訴人於偵查
    中證述：因聯合保全派駐的總幹事辛○○工作態度不好被調
    離，當天管理公司派新組長庚○○及襄理郭忠榮到場，那時
    被告在現場，她對伊說「這個組長憑什麼叫他走」，伊說「
    不適任」，被告就對伊「呸呸呸、不要臉、你憑什麼」，後
    來走到大廳，被告說伊「胡作非為」等語（見98年度調偵字
    第10號偵查卷第12頁），證人辛○○於偵查中證稱：伊聽到
    被告對告訴人說憑什麼把伊換掉，後來他們就到大廳，伊聽
    到告訴人對被告「呸」了1 聲，後來伊有聽到被告對告訴人
    「呸」了3 聲等語（見同上偵查卷第14頁），證人庚○○於
    偵查中證稱：伊是新到任交接的總幹事，但辛○○拒絕交接
    ，伊就退出到大廳外，伊看到被告對告訴人講「你憑什麼把
    蘇組長換掉、不要臉、你沒權利把蘇組長換掉、若要換蘇組
    長我就把聯合保全換掉」，這時被告走到辦公室門口，伊有
    聽到被告對告訴人講「呸呸呸、胡作非為」等語（見同上偵
    查卷第13頁），於本院證稱：聯合保全公司通知伊於97年7
    月30日到「都會園區」交接，辛○○拒絕交接，伊退出辦公
    室到大廳等郭襄理到後，伊2 人一起進去，就看到被告在辦
    公室裡打電話，約10幾分鐘後告訴人才到，告訴人與被告2
    人爭執為何要把蘇總幹事換掉，對話中伊有聽到被告對告訴
    人說「呸呸呸、不要臉」，「胡作非為」是在後面聽到，被
    告對告訴人只要講了1 句話就「呸」，再講1 句話又「呸」
    ，講1 句話又「呸」，「呸」了至少3 次，被告有罵告訴人
    「不要臉」，幾次伊不確定等語（見本院卷第144 至145 、
    149 頁），證人甲○○於本院證稱：被告與告訴人2 人都有
    說「呸」，他們起口角罵「呸」時，就在辦公室門口等語（
    見本院卷第170 頁），而本院勘驗被告提出之現場錄音內容
    ，其中亦有錄到被告在現場說「憑什麼，憑你是主委啊？」
    ，「我們繳了那麼多費用，讓你在那邊胡作非為，搞東搞西
    。」（見本院卷第77、105 頁）等語，足認被告在該社區1
    樓大廳不特定多數人得以見聞之場所，確有以上開言詞辱罵
    告訴人，已構成刑法公然侮辱罪。
  2.本院勘驗被告提出之現場錄音檔案，雖未錄到被告在現場說
    「呸呸呸，不要臉」等語，然此錄音檔並非全程連續錄音，
    而係擷取部分內容，分為4 個檔案，業經本院勘驗屬實（見
    本院卷第75至114 頁），則不能證明被告在案發現場未為上
    開辱罵告訴人之言詞，即無從依被告提出之錄音檔案內容為
    有利於被告之認定。
  (三)關於誹謗部分：
  1.被告於上開時、地當眾指摘告訴人「憑什麼叫蘇先生走？蘇
    組長是不是沒有送禮給你，才被撤換」等語，毀損告訴人名
    譽之事實，業據告訴人指訴綦詳，核與證人庚○○於偵查中
    證述：被告有說是蘇先生沒送禮給李先生才會被換掉等語（
    見同上偵查卷第13頁），於本院證稱：被告與告訴人發生肢
    體衝突被隔開後，伊有聽到被告說「是否蘇組長沒有送禮才
    被撤換」，當時伊公司總經理已經到場，他也聽到被告講這
    句話，當時被告是在大廳裡面的會議桌旁邊，告訴人在比較
    接近大廳的入口處等語（見本院卷第155 至156 頁），及證
    人丙○○於偵查中證稱：當時伊是社區的安全委員，案發當
    天10點多，伊接到電話後就到大廳，後來從言談中發現被告
    與告訴人為了蘇組長要調職的事起爭執，伊有聽到被告對告
    訴人說因為蘇先生沒有送禮給告訴人，告訴人才會胡作非為
    將蘇先生調走等語（見同上偵查卷第13至14頁），於本院證
    稱：97年7 月30日大約10點左右，告訴人打電話給伊說組長
    的交接有問題，叫伊下來處理，伊即直接去大廳，伊在大廳
    的會議桌，伊有聽到被告對告訴人說「你憑什麼調蘇先生走
    、蘇組長是否沒有送禮給你才被撤換」，當時被告在會議桌
    伊的斜對面，跟辛○○在一起，告訴人在伊後面，被告是對
    著告訴人講等語（見本院卷第157 至159 頁），堪以認定。
  2.被告雖辯稱：伊未為上開誹謗言詞云云，而證人甲○○、戊○○亦於本院證述渠等在現場沒有聽到被告這樣講云云。惟
    證人甲○○於本院證稱：被告被打以後伊就離開現場，丙○○下來以後伊就走了，所以後來他們在那裡講的話伊都不知
    道等語（見本院卷第173 頁），而被告為上開誹謗之言詞時
    ，是在證人丙○○到1 樓大廳後，業據證人丙○○證述在卷
    ，則證人甲○○在丙○○到場後即離開現場，即不能以證人
    甲○○證述未聽到被告為上開誹謗言詞，為有利於被告之認
    定。又證人戊○○固於本院證稱：伊離開現場時，被告與告
    訴人都走了等語（見本院卷第186 至187 頁），表示其全程
    在場。惟證人戊○○於本院證稱第2 次告訴人被架開之後，
    伊沒有聽到被告與告訴人又再起口角衝突云云（見本院卷第
    187 頁），惟由本院勘驗被告提出之現場錄音內容可知，被
    告與告訴人發生第2 次肢體衝突後，警察有到現場處理，之
    後被告、告訴人、丙○○、辛○○、張愛珠、聯合保全公司
    胡姓總經理等人仍在現場，尚有爭執，有本院勘驗筆錄在卷
    為憑（見本院卷第79至112 頁），證人戊○○所述顯與事實
    不符，亦無從據為有利於被告之認定。
  (四)關於傷害部分：
  1.告訴人在上開時、地與被告發生口角爭執之間，因告訴人對
    被告「呸」吐口水，被告遂徒手毆打乙○○臉部1 下，使乙○○因而受有臉部挫傷3 ×2 公分之傷害之事實，業據被告
    於本院供稱：伊抬起右手擋告訴人口水，當時伊與他是面對
    面，有碰觸到他的臉頰等語（見本院卷第220 頁），核與告
    訴人指訴相符，並有證人庚○○於本院證述：被告連續幾次
    對告訴人「呸」，告訴人被惹火了，就走到被告面前，近距
    離回了她1 個「呸」，就看到被告的手就過來了，打到了告
    訴人的臉上，肢體衝突就開始了等語（見本院卷第146 頁）
    ，並有高雄市立聯合醫院美術館院區驗傷診斷書1 紙，及告
    訴人之病歷資料1 份在卷可資佐證（見97年度他字第6003號
    偵查卷第4 頁、本院卷第208 頁），堪信為真實。
  2.被告雖辯稱告訴人受傷不是伊造成云云，然由現場錄音內容
    「乙○○：你呸！旁人等：不要這樣子啦！ㄟㄟㄟ，好了啦
    ，ㄟㄟ，主委，不要這樣子啦！亂弄啦！（碰一聲，後有女
    子「唉、唉」兩聲）旁人男：主委，主委，不要這樣！乙○○：他先動手打我。」（見本院卷第78至79頁），「乙○○
    ：你們都看到，她先動手打我的。監委：現在不是，我是要
    針對問題解決。己○○：我自己看，我揮手揮到你的，你打
    我打怎樣，我跟你講大家都有看到。乙○○：你打我一下也
    是打。」（見本院卷第80頁），足認被告確有揮手打到告訴
    人，佐以驗傷診斷書載明告訴人確實受有臉部挫傷，被告所
    辯不足採信。
  (五)綜上所述，被告所辯，均不足採，被告上開公然侮辱、誹謗
    及傷害犯行，均堪認定，應依法論科。
三、核被告所為，係犯刑法第277 條第1 項傷害罪、第309 條第
    1 項公然侮辱罪及第310 條第1 項誹謗罪。被告所犯上開3
    罪間，犯意各別，行為互殊，構成要件亦不相同，應予分論
    併罰。爰審酌被告犯罪之動機、目的是因該社區總幹事人事
    問題與告訴人起口角爭執，其手段尚非劇烈，且告訴人所受
    之傷勢尚屬輕微，及被告迄未賠償告訴人所受損害之犯後態
    度等一切情狀，分別量處如主文所示之刑，並考量被告教育
    程度為大學畢業、從事教育業、經濟狀況小康等情形，諭知
    易科罰金之折算標準，及定其應執行刑如主文所示。
據上論斷，應依刑事訴訟法第452 條、第299 條第1 項前段，刑
法第277 條第1 項、第309 條第1 項、第310 條第1 項、第51條
第6 款、第41條第1 項前段，刑法施行法第1 條之1 ，判決如主
文。
本案經檢察官丁○○到庭執行職務。
中    華    民    國    99    年    2     月    5     日
                  刑事第六庭  審判長法  官  李璧君
                                    法  官  曾仁勇
                                    法  官  曾鈴
以上正本證明與原本無異。
如不服本判決應於收受送達後10日內向本院提出上訴書狀，並應
敘述具體理由；如未敘述上訴理由者，應於上訴期間屆滿後20日
內向本院補提理由書（均須按他造當事人之人數附繕本）「切勿
逕送上級法院」。
中    華    民    國    99    年    2     月    6     日
                                    書記官  李月君
附錄本判決論罪科刑法條：
中華民國刑法第277 條第1 項（普通傷害罪）
傷害人之身體或健康者，處3 年以下有期徒刑、拘役或1 千元以
下罰金。
中華民國刑法第309 條第1 項（公然侮辱罪）
公然侮辱人者，處拘役或3 百元以下罰金。
中華民國刑法第310 條第1 項（誹謗罪）
意圖散布於眾，而指摘或傳述足以毀損他人名譽之事者，為誹謗
罪，處1 年以下有期徒刑、拘役或5 百元以下罰金。

司法院資訊處製作；財團法人民間司法改革基金會備份。
